臺灣高等法院刑事判決
108年度交上易字第437號
上  訴  人  
即  被  告  徐文祥




上列上訴人即被告因公共危險案件，不服臺灣新北地方法院108
年度審交易字第793號，中華民國108年9月30日第一審判決（起
訴案號：臺灣新北地方檢察署108年度偵字第14494號），提起上
訴，本院判決如下：
    主  文
上訴駁回。
    事  實
一、徐文祥明知酒後不得駕駛動力交通工具，於民國108 年5 月
    3 日11時許起至同日12時30分許止，在新北市林口區某工地
    內飲用酒類後，吐氣所含酒精濃度達每公升0.25毫克以上，
    竟基於駕駛動力交通工具之犯意，仍於同日16時許，騎乘車
    牌號碼000-000號普通重型機車欲返回新北市○○區○○路00巷0
    0號住處。嗣於同日17時30分許，行經新北市板橋區實踐路
    與實踐路32巷口時因行車不穩而為警攔查，並對其施以吐氣
    酒精濃度檢測，並測得其吐氣所含酒精濃度達每公升0.60毫
    克，始確悉上情。 
二、案經新北市政府警察局板橋分局報告臺灣新北地方檢察署檢
    察官偵查起訴。
    理  由
壹、證據能力
一、按被告以外之人於審判外之陳述，雖不符刑事訴訟法第159
    條之1 、159 條之2 、159 條之3 、159 條之4 等規定，而
    經當事人於審判程序同意作為證據，法院審酌該言詞陳述或
    書面陳述作成時之情況，認為適當者，亦得為證據。當事人
    、代理人或辯護人於法院調查證據時，知有第159 條第1 項
    不得為證據之情形，而未於言詞辯論終結前聲明異議者，視
    為有前項之同意，刑事訴訟法第159 條之5 定有明文。本案
    當事人就下述供述證據方法之證據能力，於言詞辯論終結前
    均未異議，而經本院審酌各該證據方法之作成時，並無其他
    不法之情狀，均適宜為本案之證據，依刑事訴訟法第159 條
    之5 之規定，有證據能力。
二、至於其餘資以認定本案犯罪事實之非供述證據，亦查無違反
    法定程序取得之情形，依刑事訴訟法第158 條之4 反面規定
    ，應具證據能力。
貳、實體方面
一、上揭事實，業據被告於警詢、偵查、原審及本院審理時均坦
    承不諱，並有酒精測定紀錄表、呼氣酒精濃度檢測暨拒測法
    律效果確認單、新北市政府警察局舉發違反道路交通管理事
    件通知單等件附卷可稽（見臺灣新北地方檢察署108年度偵
    字第14494號偵查卷第19、23、29頁），核與被告前開出於
    任意性之自白相符。本件事證明確，被告犯行堪予認定，應
    依法論科。
二、論罪科刑
　㈠被告行為後，刑法第185條之3於108年6月19日經總統華總一
    義字第10800061131 號令修正公布施行。比較修正前、後條
    文，第185 條之3 第1、2 項之條文並未修正變動，而新增
    第3 項「曾犯本條或陸海空軍刑法第54條之罪，經有罪判決
    確定或經緩起訴處分確定，於5年內再犯第1 項之罪因而致
    人於死者，處無期徒刑或5年以上有期徒刑；致重傷者，處3
    年以上10年以下有期徒刑。」之規定。然本件被告並無符合
    新增訂第3 項即於5年內再犯因而致人於死或致重傷，而應
    加重其刑之情形，其應依上開條文第1項第1款規定處罰，是
    本案涉及被告犯罪罪名及刑罰效果部分，實無修正，自無依
    刑法第2條第1項規定比較適用新舊法之問題，應直接適用修
    正後（即現行）之法律，先予敘明。
　㈡核被告所為，係犯刑法第185條之3 服用酒類不能安全駕駛動
    力交通工具而駕駛罪。
　㈢刑法第47條第1項規定：「受徒刑之執行完畢，或一部之執行
    而赦免後，5年以內故意再犯有期徒刑以上之罪者，為累犯
    ，加重本刑至二分之一。」有關累犯加重本刑部分，不生違
    反憲法一行為不二罰原則之問題。惟其不分情節，基於累犯
    者有其特別惡性及對刑罰反應力薄弱等立法理由，一律加重
    最低本刑，於不符合刑法第59條所定要件之情形下，致生行
    為人所受之刑罰超過其所應負擔罪責之個案，其人身自由因
    此遭受過苛之侵害部分，對人民受憲法第8條保障之人身自
    由所為限制，不符憲法罪刑相當原則，牴觸憲法第23條比例
    原則。於此範圍內，有關機關應自本解釋公布之日起2年內
    ，依本解釋意旨修正之。於修正前，為避免發生上述罪刑不
    相當之情形，法院就該個案應依本解釋意旨，裁量是否加重
    最低本刑，司法院大法官會議釋字第775號解釋意旨可資參
    照。被告前因公共危險案件，經臺灣新北地方法院以104 年
    度審交簡字第179號判處有期徒刑6月確定；又因公共危險案
    件，經同法院以104 年度審交簡字第230號判處有期徒刑6 
    月確定。上開二案件，經同法院以104年度聲字第4708號裁
    定應執行有期徒刑10月確定；復因公共危險案件，經臺灣士
    林地方法院以104年度審交易字第537號判處有期徒刑7月確
    定，與前揭應執行之刑接續執行，於105年10月18日假釋出
    監，所餘刑期付保護管束，於106年1月31日保護管束期滿，
    假釋未經撤銷，以已執行論等情，有本院被告前案紀錄表1
    份在卷可稽，其受有期徒刑執行完畢，於5年以內故意再犯
    本件有期徒刑以上之罪，為累犯，本院依前揭解釋意旨裁量
    後，認為前案之公共危險罪與本案罪間具有高度之同質性，
    前案執行尚未收矯治之效，足見其惡性非輕及對刑罰反應力
    薄弱，應依刑法第47條第1 項之規定，加重其刑。
　㈣按刑法第62條所定自首減刑，係以對於未發覺之犯罪，在有
    偵查犯罪職權之公務員知悉犯罪事實及犯人之前，向職司犯
    罪偵查之公務員坦承犯行，並接受法院之裁判而言。苟職司
    犯罪偵查之公務員已知悉犯罪事實及犯罪嫌疑人後，犯罪嫌
    疑人始向之坦承犯行者，為自白，而非自首。而所謂發覺，
    不以有偵查犯罪之機關或人員確知其人犯罪無誤為必要，僅
    須有確切之根據得為合理之可疑者，亦屬發覺（最高法院97
    年度台上字第5969號判決意旨參照）。查本件被告係於108
    年5月3日16時許騎乘機車上路，於108年5月3日17時許，行
    經新北市板橋區實踐路、實踐路32巷口時，因行車不穩而為
    警攔查，此有新北市政府警察局板橋分局刑事案件報告書、
    解送人犯報告書及被告之警詢筆錄等件在卷可參（見前揭偵
    查卷第3至4、8、12頁），足見偵查機關於攔查被告之時，
    已有相當根據合理懷疑被告有服用酒類不能安全駕駛動力交
    通工具而駕駛之犯嫌，是被告所為並不合於自首之要件。被
    告辯稱其符合自首之要件，尚有誤會。 
三、上訴駁回之理由
　㈠原審經審理結果，以被告犯罪事證明確，適用刑法第185條之
    3第1項第1款、第47條第1項，刑法施行法第1條之1第1項規
    定，並審酌被告明知酒後駕駛動力交通工具，對於一般往來
    之公眾及駕駛人自身皆具有高度危險性，仍於服用酒類後其
    呼氣酒精濃度達每公升0.60毫克，已逾法定吐氣所含酒精濃
    度每公升0.25毫克之標準，猶駕駛車輛行駛於道路，顯然漠
    視法令之禁制，有害公眾用路安全，所幸並未進一步造成他
    人身體或財物之實害等一切情狀，量處有期徒刑9月。經核
    原判決之認事用法並無違誤，量刑亦屬妥適。
  ㈡被告上訴意旨略以：伊坦承犯行，本件應有自首之適用，伊
    僅是酒駕，沒有肇事，原審判決過重云云。惟：
　⒈本件並不構成自首，業經本院說明如前。
　⒉按量刑之輕重，係屬事實審法院得依職權自由裁量之事項，
    苟於量刑時，已依行為人之責任為基礎，並斟酌刑法第57條
    各款所列情狀，而未逾越法定範圍，又未濫用其職權，即不
    得遽指為違法（最高法院99年度台上字第189號判決意旨參
    照）。原審判決既於量刑時，已依上揭規定說明係審酌前揭
    各項情狀，詳如前述，並未逾越法定刑度，裁量權限之行使
    可認尚非恣意，難認有何構成應撤銷之事由可言。被告請求
    從輕量刑云云，自無理由。
　⒊綜上，被告上訴意旨所指各節，均難認為有理由，俱應予以
    駁回。
據上論斷，應依刑事訴訟法第368條，判決如主文。
本案經檢察官陳儀芳提起公訴，檢察官孟玉梅到庭執行職務。
中　　華　　民　　國　　109 　年　　3 　　月　　25　　日
                  刑事第二十一庭審判長法　官  許宗和
                                      法　官  黃惠敏
                                      法　官  章曉文
以上正本證明與原本無異。
不得上訴。
                                      書記官  陳媖如
中　　華　　民　　國　　109 　年　　3 　　月　　27　　日
附錄本案論罪科刑法條
中華民國刑法第185條之3
駕駛動力交通工具而有下列情形之一者，處2年以下有期徒刑，
得併科20萬元以下罰金：
一、吐氣所含酒精濃度達每公升零點二五毫克或血液中酒精濃度
    達百分之零點零五以上。
二、有前款以外之其他情事足認服用酒類或其他相類之物，致不
    能安全駕駛。
三、服用毒品、麻醉藥品或其他相類之物，致不能安全駕駛。
因而致人於死者，處3年以上10年以下有期徒刑；致重傷者，處 
1年以上7年以下有期徒刑。
曾犯本條或陸海空軍刑法第54條之罪，經有罪判決確定或經緩起
訴處分確定，於五年內再犯第1項之罪因而致人於死者，處無期
徒刑或5年以上有期徒刑；致重傷者，處3年以上10年以下有期徒
刑。